【裁判字號】    98,訴,133
【裁判日期】    980316
【裁判案由】    全民健康保險
【裁判全文】
臺北高等行政法院裁定
                                       98年度訴字第133號
原      告  臺北縣政府
代  表  人  甲○○（縣長）
訴訟代理人  李承志  律師
被      告  中央健康保險局
代  表  人  乙○○（總經理）
訴訟代理人  蔡順雄  律師
            曹詩羽  律師
            丙○○
上列當事人間全民健康保險事件，原告不服行政院衛生署中華民
國97年12月1 日衛署訴字第0970043035號訴願決定，提起行政訴
訟，本院裁定如下：
    主  文
原告之訴駁回。
訴訟費用由原告負擔。
    理  由
一、按訴願之提起，應自行政處分達到或公告期滿之次日起30日
    內為之。提起訴願逾法定期間者，應為不受理之訴願決定。
    參照訴願法第14條第1 項、第77條第2 款之規定甚明。訴願
    逾期即未經合法之訴願程序，進而提起撤銷訴訟，不合提起
    撤銷訴訟須經合法訴願之前置要件，起訴為不合法，又不能
    補正，應依行政訴訟法第107 條第1 項第10款裁定駁回之。
二、本件原告依全民健康保險法規定，應負擔之97年下半年補助
    被保險人之保險費補助款，經被告以撥款單核算為新台幣13
    億6,795 萬1,268 元，由被告以97年6 月19日健保財字第
    0970000980-C號函檢送原告繳交。原告不服，循序提起行政
    訴訟，請求撤銷原處分及訴願決定。查被告該函及撥款單係
    於97年6 月20日送達於原告，此有送達證書影本附訴願卷可
    稽。是原告提起訴願之期間，應自97年6 月21日起算，扣除
    在途期間2 日，至97年7 月22日（星期二）屆滿。原告遲至
    97年7 月24日始提起訴願，有訴願書上所載日期可考，顯已
    逾期。訴願決定以其訴願已逾法定不變期間，不予受理，自
    無不合。原告復對之提起撤銷訴訟，依照前述規定與說明，
    顯非合法。原告起訴主張，被告該函未為救濟期間教示，其
    提起訴願在處分書送達後1 年內，依行政程序法第98條第3
    項規定，仍屬合法等語。然查被告該函檢送之撥款單內，詳
    載原告應負擔保險費補助款之內容，並有法令依據，且注意
    事項（三），記載如有不服，應提起訴願之期間及訴願書提
    出之受理機關。並無原告所指未為教示之情事。況原告所稱
    未為教示，須與其遲誤訴願期間有相當因果關係，始有行政
    程序法第98條第3 項規定擬制在法定期間內提起訴願之適用
    。查本件之前，原告收受類似處分而提起訴願（進而提起撤
    銷訴訟）者，不在少數（有本院前案表可供查詢），原告非
    不知應於法定期間內訴願，本件遲誤訴願期間，與原處分有
    無教示無關。原告上開主張實非可採。其起訴不合法，應予
    駁回。其餘實體上主張無從論究。
三、依行政訴訟法第107條第1項第10款、第104條、民事訴訟法
    第95條、第78條，裁定如主文。
中    華    民    國    98    年    3     月    16   日
             台北高等行政法院第八庭
                        審判長法  官  蔡進田
                              法  官  鄭小康
                              法  官  王碧芳
上為正本係照原本作成。
如不服本裁定，應於送達後10日內，向本院提出抗告狀（須按他
造人數附繕本）。
中    華    民    國    98    年    3     月    16    日
                              書記官  黃倩鈺


司法院資訊處製作；財團法人民間司法改革基金會備份。
